最高法院刑事判決　　　　　　九十四年度台上字第一三七三號
　　上　訴　人　乙○○
　　　　　　　　　　　　221.
　　　　　　　　甲○○
　　　　　　　　　　　　119.
上列上訴人等因違反槍砲彈藥刀械管制條例等罪案件，不服台灣
高等法院高雄分院中華民國九十一年四月三十日第二審判決（九
十一年度上訴字第四七六號，起訴案號：台灣屏東地方法院檢察
署九十年度偵字第一四七八號），提起上訴，本院判決如下：
    主  文
上訴駁回。
    理  由
一違反槍砲彈藥刀械管制條例部分：
按刑事訴訟法第三百七十七條規定，上訴於第三審法院，非以判
決違背法令為理由，不得為之。是提起第三審上訴，應以原判決
違背法令為理由，係屬法定要件。如果上訴理由狀並未依據卷內
訴訟資料，具體指摘原判決不適用何種法則或如何適用不當，或
所指摘原判決違法情事，顯與法律規定得為第三審上訴理由之違
法情形，不相適合時，均應認其上訴為違背法律上之程式，予以
駁回。本件上訴人乙○○上訴意旨略稱：(一)、上訴人乙○○自警
訊乃至偵審中均坦承一時失慮受友人之託而寄藏槍、彈，並帶同
警方起出槍彈，已知悔悟，原判決關於此部分維持第一審法院判
處有期徒刑四年六月，併科罰金新台幣（下同）五萬元，量刑過
重。(二)、乙○○帶同甲○○到黃冠哲家談判時，甲○○並不知乙
○○持有槍、彈，當時係乙○○開槍並毆打黃冠哲，甲○○還居
中勸架，蔡佳賓聽槍聲就逃逸，不知何人開槍，但因案發後乙○
○欲與黃冠哲和解，黃冠哲要求轉告甲○○拿出一百萬元，未為
乙○○所接受，黃冠哲竟唆使蔡佳賓於警訊中證稱係甲○○開槍
，原審未予詳查，竟採為甲○○不利之認定，有違證據法則等語
。上訴人甲○○上訴意旨略稱：被害人黃冠哲於警訊時供稱：不
知何人開槍。嗣於偵審中則改稱：甲○○開槍。證人蔡佳賓於警
訊時供稱是甲○○開槍云云，此部分供述是受黃冠哲之唆使而為
不實之指證，但其嗣後已改稱：聽到槍聲後就離開並未看到係由
何人開槍。共同被告乙○○自警訊乃至偵審中始終供稱：係其左
手拿槍、右手拿手電筒。原判決捨有利於甲○○之證據而不採，
而認定其有非法持有槍、彈之犯行，有違背證據法則。(二)、本件
經二審判決後，從乙○○處得知黃冠哲曾要乙○○轉告甲○○拿
出一百萬元和解，乙○○未予轉達，黃冠哲因而變更供詞並唆使
蔡佳賓為不利於甲○○之供述，彼二人不利於上訴人之供述均無
可採等語。
惟查本件原判決認定乙○○、甲○○分別有原判決事實欄所記載
未經許可寄藏槍、彈及未經許可持有槍、彈之犯行，係依憑乙○
○之相關供述、被害人黃冠哲於偵審中之指述、證人蔡佳賓於警
訊中之供述、卷附內政部警政署刑事警察局民國九十年三月八日
刑鑑字第三二一０六號鑑定通知書、扣案奧地利ＧＬＯＣＫ廠製
十九型半自動手槍一把（含彈匣）、制式口徑九ＭＭ子彈二顆（
已於鑑驗時試射耗損）空彈殼一個等證據，予以綜合判斷，因而
維持第一審關於論處乙○○未經許可，寄藏手槍罪刑；甲○○共
同未經許可，持有手槍罪刑部分之判決，駁回此部分上訴人等在
第二審之上訴，已詳予說明其所憑之證據及其認定之理由。而以
甲○○雖否認有未經許可持有槍、彈之犯行，辯稱：乙○○邀伊
到黃冠哲家協調，由伊先下車，乙○○留在車上，因黃冠哲口氣
不太好，乙○○一下車就開一槍，後彼二人在搶槍致槍枝走火，
伊才上前將二人拉開，伊並未開槍等語。乙○○亦附和其詞，謂
：甲○○並未持槍，係因黃冠哲態度不佳，伊才取出手槍及手電
筒，並先開一槍，雙方扭打中槍枝不小心又走火等語。然查上訴
人等到黃冠哲住所門口遇見黃冠哲後，確由甲○○持槍對空鳴擊
一發，於與黃冠哲扭打時，手中槍枝又走火等情，已據黃冠哲於
第一審偵審中及原審審理中指述甚詳。證人蔡佳賓於警訊時亦供
稱：伊看到甲○○一下車手持一把槍，就對空鳴槍一發，隨後乙
○○也下車，手持黑色手電筒，二人共同追打黃冠哲。開槍的是
綽號「排骨」的甲○○，持手電筒的是乙○○，乙○○比甲○○
高等情，與黃冠哲指述相符。且經原審當庭勘驗上訴人等之身高
，甲○○為一百六十五公分、乙○○為一百七十二點三公分，甲
○○之身高約至乙○○耳部，足證蔡佳賓於警訊中之指證無誤，
自堪採信。雖蔡佳賓嗣於偵審中改稱：警訊中所言係聽黃冠哲說
的，並未看到當時情形。或稱：是乙○○拿槍、甲○○沒有拿槍
云云。但與其警訊之供述及黃冠哲之指述不符，且其於原審仍承
認案發當時伊有在場等情。嗣後翻異，顯係迴護甲○○之詞，不
足採信。又乙○○附和甲○○之詞，與被害人之指訴及證人蔡佳
賓於警訊之證言不符，且觀其所言，伊左手持槍，右手持手電筒
，單獨與被害人扭打時，尚能以手電筒將被害人頭部打傷，與常
情有違，亦無足取。至黃冠哲於警訊中所謂不知為何人開槍云云
，與其嗣後之供述不同，顯係案發之初在驚恐之下不敢直言，亦
不足採為被告有利之證明。就甲○○否認犯罪，所辯各節，認係
卸責之詞，不足採信，於理由內予以指駁。所為論斷，均有卷存
資料可資覆按，從形式上觀察，並無所謂違背法令之情形。按證
人所作先後不同之證言，何者為可採，事實審法院本得參酌其他
相關證據本於確信為自由之判斷，苟無違經驗法則或論理法則，
即難指為違法。原判決對於黃冠哲、蔡佳賓前後不同之證言，以
及乙○○附和甲○○之供述，已綜合卷內資料說明其取捨之情形
，核屬審判職權之合法行使。上訴意旨並未具體指摘其究違何證
據法則，徒憑己意漫指其違法，難認係適法上訴第三審之理由。
刑罰之輕重，係事實審法院裁量權之行使，苟已斟酌刑法第五十
七條各款情狀而未逾越法定刑度，即不得遽指為違法。乙○○所
犯槍砲彈藥刀械管制條例第七條第四項未經許可，寄藏手槍罪，
其法定刑為五年以上有期徒刑，併科新台幣一千萬元以下罰金。
原判決適用同條例第十八條第四項減輕其刑，審酌其寄藏手槍對
社會之危害重大，犯後態度良好等情狀，因而維持第一審判處乙
○○有期徒刑四年六月，併科罰金新台幣五萬元（易服勞役折算
標準及從刑略）之判決，並未逾越法定刑度，不得指為違法而據
以提起第三審之上訴。又本院為法律審，上訴意旨於本院始主張
黃冠哲係因和解時索取一百萬元未成，而與蔡佳賓誣陷之說，亦
與上訴第三審之法定要件不合。上訴人等此部分之上訴為違背法
律上之程式，應予駁回。
二恐嚇危害安全及傷害部分：
按刑事訴訟法第三百七十六條所列各罪之案件，經第二審判決者
，不得上訴於第三審法院，為該法條所明定。上訴人等恐嚇危害
安全部分，原判決係依刑法第三百零五條論處罪刑，核屬刑事訴
訟法第三百七十六條第一款之案件，依首開說明，既經第二審判
決，自不得上訴於第三審法院。縱甲○○此部分與其前述違反槍
砲彈藥刀械管制條例部分有牽連關係，為裁判上一罪，但其違反
槍砲彈藥刀械管制條例部分之上訴為不合法，本院應從程序上予
以駁回，而無從為實體上判決，對於輕罪部分之此部分，亦無從
適用審判不可分原則，為實體上審判。上訴人等一併就此部分提
起上訴，顯為法所不許，應予駁回。又上訴人等被訴傷害部分，
因原判決以此部分未經合法告訴，惟公訴人認此部分與上開恐嚇
罪間，有牽連犯之裁判上一罪關係，而不另為不受理之諭知。依
審判不可分原則，仍為上訴效力所及，而傷害罪屬刑事訴訟法第
三百七十六條第一款所列不得上訴第三審之案件，此部分上訴併
予駁回。
據上論結，應依刑事訴訟法第三百九十五條前段，判決如主文。
中　　華　　民　　國　九十四　年　　三　　月　二十四　日
                      最高法院刑事第二庭
                          審判長法官  董　明　霈
                                法官  林　茂　雄
                                法官  張　祺　祥
                                法官  呂　永　福
                                法官  陳　世　淙
      本件正本證明與原本無異
                                      書  記  官
中　　華　　民　　國　九十四　年　　三　　月　　三十　日
                                                  Ｒ
